最高法院刑事判決　　　　　　　　　 111年度台上字第3863號
上　訴　人　 AB000A108203A（姓名、年籍及住所均詳卷）
選任辯護人　 許富雄律師
上列上訴人因家暴妨害性自主等罪案件，不服臺灣高等法院中華
民國111年4月12日第二審判決（110 年度原侵上訴字第19號，起
訴案號：臺灣新北地方檢察署109年度偵緝字第824號），提起上
訴，本院判決如下：
    主  文
上訴駁回。
    理  由 
一、按刑事訴訟法第377 條規定，上訴於第三審法院，非以判決
    違背法令為理由，不得為之。是提起第三審上訴，應以原判
    決違背法令為理由，係屬法定要件。如果上訴理由書狀並未
    依據卷內訴訟資料，具體指摘原判決不適用何種法則或如何
    適用不當，或所指摘原判決違法情事，顯與法律規定得為第
    三審上訴理由之違法情形，不相適合時，均應認其上訴為違
    背法律上之程式，予以駁回。
二、本件原判決認定上訴人即代號AB000A108203A 有如其所引用
    第一審判決事實欄所載犯行，因而維持第一審論處上訴人對
    未滿14歲之A 女（代號AB000-A108203，民國00年0月生，姓
    名、年籍均詳卷）犯強制猥褻共計3 罪刑；對未滿14歲之女
    子為強制性交共計2罪刑，並合併定其應執行有期徒刑9年之
    判決，駁回上訴人在第二審之上訴，已引用第一審判決書記
    載之事實、證據及理由，並補充敘明駁回上訴之理由。核原
    判決所為論斷說明，俱有卷內證據資料可資覆按，從形式上
    觀察，尚無足以影響其判決結果之違法情形存在。
三、上訴人上訴意旨略以：
（一）被害人A 女倘確遭上訴人強制性交、強制猥褻，所受身心
      傷害與情緒衝擊，非比尋常，其於事發時未顯露任何異狀
      ，且始終未向同住之家人求救，顯然不符常情。另依A 女
      所述，原判決所認定之第二次與第一次強制猥褻犯行，係
      發生於不同月份。原判決認定所謂第一次、第二次強制猥
      褻犯行均發生於103年9月間，顯有事實認定與所憑證據不
      符之違誤。
（二）證人即A 女之母親B女、A女之同學丙○○（姓名及年籍資
      料均詳卷）所證述各情，均係聽聞A 女所述，均為傳聞證
      據，不得作為證明A 女指訴係屬實在之補強證據。且丙○
      ○就A女有無告知被性侵之具體內容，與A女所述矛盾不合
      ，不能採信。原判決引用上述證述作為判決基礎，有證據
      法則適用不當之違誤。
（三）證人即諮商心理師王○○之證詞、卷附心理評估證明書及
      「○○○○○醫院」所出具之精神鑑定報告書等資料，雖
      敘及A女符合性侵後創傷反應，然A女在校輔導資料內卻未
      提及有遭性侵害一事，則A 女是否有遭上訴人性侵害情事
      ，尚非無疑。可見本件相關鑑定有欠明瞭，原審未命各該
      鑑定機關補充說明或另行鑑定，遽行判決，有調查職責未
      盡之違法。
（四）原判決於科刑時，就刑法第57條各款所定科刑輕重應審酌
      之事項，並未逐一審究，致量刑過重，且有理由不備之違
      誤。
四、惟查：
（一）證據的取捨、證據證明力的判斷及事實的認定，都屬事實
      審法院的自由裁量、判斷職權；此項裁量、判斷，倘不違
      反客觀存在的經驗法則或論理法則，即無違法可指。又各
      種供述證據，均屬各自獨立的證據方法，各該證據方法並
      非絕對不能互為補強證據，此乃屬證據證明力範疇。至於
      補強證據，不問其為直接證據、間接證據，或係間接事實
      之本身即情況證據，本於合理的推論而為判斷，要非法所
      不許。且補強證據並非以證明犯罪構成要件的全部事實為
      必要，倘得以佐證證人之證述非屬虛構，而能予保障其陳
      述之憑信性者，即足當之。又證人的證述內容，縱然前後
      不符或有部分矛盾，事實審法院自可本於經驗法則、論理
      法則及調查所得的其他各項證據，為合理的判斷、取捨，
      非謂一有不符或矛盾，即認其全部均為不可採信。
      原判決引用第一審判決書記載之證據及理由，據以說明：
      依憑A女、B女、丙○○及王○○之證詞，以及○○市家庭
      暴力及性侵害防治中心個案處遇紀錄摘要、○○市家庭暴
      力及性侵害個案心理輔導復健紀錄摘要表、心理評估證明
      、「○○○○○醫院」精神鑑定報告書等相關證據資料，
      佐以上訴人不利於己部分之供述，相互印證，足認A 女所
      為不利於上訴人之指訴，可以採信之旨，認定上訴人有前
      揭強制猥褻及強制性交犯罪事實。
      原判決並說明：上訴人為A 女之親人，且B女與A女於事發
      時係寄住於上訴人家中，客觀上難以期待年幼之A 女立即
      勇於向同住家人求助。是上訴人以A 女未即時向家人求救
      、未顯示任何情緒反應為由，逕指A 女指訴不符常情云云
      ，無足憑採。又依A 女於警詢、偵查中已詳述：「第一次
      」猥褻是在103年9月間，「第二次」跟「第一次」是發生
      在同一個月，狀況一樣等語。至A 女於第一審審理時，所
      證「第一次」與「第二次」發生在不同月份一節，距事發
      時已久，且其表示各次確切時間已經不記得，應以其先前
      警詢、偵查所述可採等旨。
      原判決復說明：B女及丙○○所為A女遭性侵害過程以外之
      證詞，均係其等親身經歷見聞之事實經過，並非傳聞證據
      ，自可作為佐證A 女指訴屬實之補強證據。至於其等所述
      聽聞A 女指稱性侵害之過程，未經援引作為上訴人不利之
      認定所憑證據。又丙○○證述與A 女所述告知丙○○之內
      容，不全然一致，係屬枝微末節，尚不能因此逕認A 女之
      指訴不可採信等旨。
      原判決所為論斷說明，尚與經驗法則、論理法則無違，係
      原審採證認事職權行使之事項，不得任意指為違法。此部
      分上訴意旨就原判決已詳細說明之事項，徒憑己意，再事
      爭執，並未依據卷內訴訟資料，具體指明原判決所為論斷
      說明有何違背法令之情形，自非合法之上訴第三審理由。
  (二)刑事訴訟法第379 條第10款所定依法應於審判期日調查之
      證據，係指與待證事實有重要關係，在客觀上顯有調查必
      要性之證據而言，故其範圍並非漫無限制，必其證據與判
      斷待證事實之有無，具有關聯性，得據以推翻原判決所確
      認之事實，而為不同之認定者，始足當之。故事實審法院
      得本於職權裁量之事項，綜合其他證據已可為事實之判斷
      者，非可認係應於審判期日調查之證據而未予調查之違法
      。
      原判決就學生輔導紀錄未記載A 女遭性侵害一節，業已說
      明：以A女所處家庭環境之無奈，本難苛求A女於受害時立
      即對外求援。則學校輔導紀錄未記載A 女遭性侵害之事，
      不能因此否定A 女指訴之憑信性，而為上訴人有利之認定
      等旨。
      原判決復載述：依王○○之證詞、心理評估證明書及「○
      ○○○○醫院」精神鑑定報告書所載A 女情緒反應、張力
      等過程與內容相符，是上開心理評估證明書及「○○○○
      ○醫院」精神鑑定報告書自足以補強A女之指訴等旨。
      卷查，上訴人於原審並未聲請就「○○○○○醫院」鑑定
      事項重行鑑定或補充說明。原審因認上開「○○○○○醫
      院」精神鑑定報告書意見與心理評估證明，內容相符，且
      綜合其他證據已可為事實認定。原審未再請「○○○○○
      醫院」補充說明或重行鑑定，而為無益之調查，難認有此
      部分上訴意旨所指調查職責未盡之違法。
（三）刑之量定，屬事實審法院得依職權裁量之事項，經以行為
      人之責任為基礎，審酌刑法第57條各款所列情狀，予以整
      體評價，而為科刑輕重標準之衡量，使罰當其罪，以實現
      刑罰權應報正義，並兼顧犯罪一般預防與特別預防之目的
      ，倘其未有逾越法律所規定之範圍，已遵守法秩序理念之
      內、外部界限，而無明顯濫用權限，自不得任意指摘為違
      法，據為適法上訴第三審的理由。
      原判決係審酌上訴人為A女之表哥，本件犯行造成A女心理
      上難以磨滅之傷害及陰影，以及其迄未道歉或賠償之犯後
      態度等一切情狀，而為維持第一審之量刑及定應執行刑，
      既未逾越法定刑度，亦無濫用裁量權之情事，自不得任意
      指為違法。此部分上訴意旨泛指：原判決量刑過重，且有
      理由不備之違法云云，係對原判決已論述說明之事項，徒
      憑己意，漫為指摘，自非合法之第三審上訴理由。
五、綜上，上訴意旨係置原判決所為明白論斷於不顧，就原判決
    已詳細說明事項，徒憑己意而為相異評價，重為事實之爭執
    ，或對於事實審法院採證、認事及量刑職權之適法行使，任
    意指摘，與法律規定得為第三審上訴理由之違法情形，不相
    適合。依照首揭說明，應認本件上訴均為不合法律上之程式
    ，而予以駁回。
據上論結，應依刑事訴訟法第395條前段，判決如主文。
中    華    民    國   111    年    9     月    29    日
                  刑事第五庭審判長法  官  李  錦  樑  
                                  法  官  周  政  達  
                                  法  官  錢  建  榮  
                                  法  官  林  婷  立  
                                  法  官  蘇  素  娥  
本件正本證明與原本無異
                                  書記官
中    華    民    國   111    年    10    月    5     日